【裁判字號】    97,訴,572
【裁判日期】    970513
【裁判案由】    違反槍砲彈藥刀械管制條例
【裁判全文】
臺灣臺南地方法院刑事判決               97年度訴字第572號
公  訴  人  臺灣臺南地方法院檢察署檢察官
被      告  甲○○
選任辯護人  李孟哲  律師
上列被告因違反槍砲彈藥刀械管制條例案件，經檢察官提起公訴
（97年度偵字第1638號），本院判決如下：
    主    文
甲○○未經許可，持有可發射子彈具有殺傷力之改造手槍，處有
期徒刑年貳月，併科罰金新臺幣拾伍萬元，罰金如易服勞役，
以新臺幣壹仟元折算壹日；扣案之改造手槍壹支（槍枝管制編號
：0000000000號，含彈匣壹個）及制式子彈拾捌顆均
沒收。
    事    實
一、甲○○明知可發射子彈具有殺傷力之改造手槍及子彈分屬槍
    砲彈藥刀械管制條例第四條第一項第一款及第二款所列管之
    槍砲及彈藥，非經中央主管機關許可，不得持有之，竟仍於
    民國96年10月間某日，在臺南縣鹽水溪邊某處草叢拾獲可發
    射子彈具有殺傷力之仿BERETTA廠84型半自動改造手槍（係
    由仿製之槍枝換裝土造金屬槍管改造而成）一支（槍枝管制
    編號：0000000000號）及制式子彈二十四顆（口徑0.380吋
    ），遂非法持有之。嗣甲○○於97年1月10日5時許，在其位
    於臺南市○○區○○路四段307號租屋處，於飲酒後失控持
    前開槍、彈向上址屋內玻璃開槍射擊五發後逃逸。警方據報
    後在現場查獲上開剩餘子彈中之十八顆及射擊後所遺留之彈
    殼五顆後展開調查，發現該屋之承租人甲○○涉有重嫌，而
    甲○○自知法網難逃，遂於97年1月11日13時許至臺南市警
    察局第四分局投案，並帶警在臺南市○○區○○路6段425巷
    9號旁空地小木屋處取出上開其所持有之改造手槍一支（含
    彈匣一個）及上開二十四顆子彈中之一顆（合計前開所扣共
    十九顆）。
二、案經臺南市警察局第四分局報告臺灣臺南地方法院檢察署檢
    察官偵查起訴。
    理    由
一、上開非法持有槍、彈之犯罪事實，業據被告甲○○坦承不諱
    ，核與證人林信璋於警詢時所證均屬相符，並有上開改造手
    槍一支（槍枝管制編號：0000000000號）及制式子彈共十九
    顆（其中一顆於送鑑定時試射完畢）扣案可資佐證；且該扣
    案之槍枝一支及子彈一顆，經送內政部警政署刑事警察局鑑
    驗結果，認槍枝係由仿BERETTA廠84型半自動手槍製造之槍
    枝，換裝土造金屬槍管而成，擊發功能正常，可供擊發適用
    子彈使用，認具殺傷力，而子彈一顆，認係口徑零點三八吋
    制式子彈，經試射，可擊發，認具殺傷力，此有該局九十七
    年二月十三日刑鑑字第○九七○○一三八九一號槍彈鑑定書
    乙份附卷可參。是被告非法持有殺傷力之槍、彈犯行，事證
    明確，堪以認定。
二、另查被告及辯護人均主張本件係被告向警察機關自首，依法
    得減輕其刑等語。惟按刑法第六十二條所謂發覺，固非以有
    偵查犯罪權之機關或人員確知其人犯罪無誤為必要，但只要
    犯人之嫌疑，有確切之根據得為合理之可疑者，即得謂已發
    生嫌疑，而無從構成自首（最高法院72年度台上字第641號
    判例意旨參照）。經查，證人即台南市警察局第四分局偵查
    佐丙○○到庭證稱：案發當時即97年1月10日，我們隊長及
    一名同事先抵達現場，我隨後和鑑識小組人員去現場採證，
    而當日晚間11時30分左右，接到一名安南區的民代的電話，
    他說有一件槍擊案的「事主」要來找我，但他沒有講出該「
    事主」為何人，案發日我們有到現場詢問房東，房東說屋子
    是甲○○及其女友租的，且因現場鐵門是拉下並反鎖，外面
    有彈殼，應該是住在裡面的人自己開的槍，我們在現場採證
    後，懷疑開槍的人是甲○○，因為根據現場跡證顯示，甲○
    ○的嫌疑最大，但我們不敢肯定槍就是他開的，刑警大隊人
    員去他家也沒找到他，而甲○○隔日下午2時許有到警局製
    作筆錄，並承認槍就是他開的，並帶同警方人員去起出槍彈
    ，如果甲○○一直不出面，警方當然會將甲○○列為第一嫌
    疑人等語（見本院97年4月29日審判筆錄）；又被告甲○○
    係97年1月11日13時30分許與其同居女友蔡淑甯到案接受警
    員訊問製作筆錄，此有警詢筆錄一份可證，惟證人即被告之
    女友蔡淑甯於97年1月11日0時10分許即已到臺南市警察局第
    四分局安平派出所接受訊問，並證稱：97年1月10日凌晨1時
    許伊就上三樓睡覺，至到上午7時許，聽到樓下有碰、碰的
    聲音，以為有人在摔杯子，所以下樓查看，發現甲○○正與
    一名陌生男子在家門口拉扯、叫罵，隨即上前制止並把甲○
    ○拉開，由甲○○開車載我離開租住處，直到下午6時許再
    返回租屋處清理屋內的玻璃等語（見警卷第9頁）。互核上
    開證人之證述後，足認警方人員於被告到案接受偵訊之前，
    對於房屋之承租人即甲○○本人即為本件持槍射擊之人，業
    有合理之懷疑，並已展開追查之動作，是揆諸前開判例意旨
    ，被告甲○○於97年1月11日下午始到案說明，並不該當自
    首之要件，是被告及辯護人此部分所辯，顯不可採，自無適
    用自首減、免其刑規定之餘地。
三、核被告所為，係犯槍砲彈藥刀械管制條例第八條第四項之未
    經許可，持有可發射子彈具有殺傷力之改造手槍罪及同法第
    十二條第四項之未經許可，持有子彈罪。被告以一持有之行
    為，同時觸犯未經許可持有改造手槍及未經許可持有子彈罪
    ，為想像競合犯，應依刑法第五十五條之規定，從一較重之
    未經許可，持有改造手槍罪處斷。爰審酌被告非法持有上開
    改造槍枝，且於酒後持槍朝自己住處之玻璃射擊，嚴重威脅
    社會治安，惟其係主動投案，並就其就持有槍、彈之犯行坦
    承犯行，態度良好等一切情狀，量處如主文所示之刑，罰金
    部分並諭知如易服勞役之折算標準。
四、扣案之改造手槍一支（槍枝管制編號：0000000000號，含彈
    匣一個）及制式子彈十八顆均為違禁物，業據被告所供承，
    均應依刑法第三十八條第一項第一款規定宣告沒收。至於原
    先扣案之制式子彈一顆，於送鑑定時業經試射完畢，及扣案
    之彈殼五顆均非屬違禁物，爰不予宣告沒收，併此敘明。
據上論斷，應依刑事訴訟法第二百九十九條第一項前段，槍砲彈
藥刀械管制條例第八條第四項、第十二條第四項，刑法第十一條
前段、第四十二條第三項前段、五十五條、第三十八條第一項第
一款，刑法施行法第一條之一，判決如主文。
本案經檢察官乙○○到庭執行職務。
中    華    民    國    97    年     5    月    13    日
                  刑事第二庭  審判長  法  官  蘇義洲
                                      法  官  洪士傑
                                      法  官  徐文瑞
以上正本證明與原本無異。
如不服本判決應於收受本判決後10日內向本院提出上訴書狀，並
應敘述具體理由。如未敘述上訴理由者，應於上訴期間屆滿後20
日內向本院補提理由書狀（均須按他造當事人之人數附繕本），
切勿逕送上級法院。
                                      書記官   李佩珊
中    華    民    國    97    年    5     月    15    日
附錄法條：
修正槍砲彈藥刀械管制條例第八條第四項：
未經許可，持有、寄藏或意圖販賣而陳列第一項所列槍砲者，處
三年以上十年以下有期徒刑，併科新臺幣七百萬元以下罰金。
槍砲彈藥刀械管制條例第十二條第一項：
未經許可，製造、販賣或運輸子彈者，處一年以上七年以下有期
徒刑，併科新臺幣五百萬元以下罰金。


司法院資訊處製作；財團法人民間司法改革基金會備份。
